【裁判字號】    97,台上,3397
【裁判日期】    970718
【裁判案由】    違反毒品危害防制條例
【裁判全文】
最高法院刑事判決            九十七年度台上字第三三九七號
上  訴  人  甲○○
                    （
            乙○○
            丙○○
上列上訴人等因違反毒品危害防制條例案件，不服台灣高等法院
中華民國九十七年四月二十九日第二審判決（九十七年度上訴字
第一一號，起訴案號：台灣基隆地方法院檢察署九十六年度偵字
第三二七四號），提起上訴，本院判決如下：
    主  文
上訴駁回。
    理  由
一、甲○○、乙○○上訴部分：
按刑事訴訟法第三百七十七條規定，上訴於第三審法院，非以判
決違背法令為理由，不得為之。是提起第三審上訴，應以原判決
違背法令為理由，係屬法定要件。如果上訴理由書狀並未依據卷
內訴訟資料，具體指摘原判決不適用何種法則或如何適用不當，
或所指摘原判決違法情事，顯與法律規定得為第三審上訴理由之
違法情形，不相適合時，均應認其上訴為違背法律上之程式，予
以駁回。本件原判決已敘明依憑上訴人甲○○、乙○○、丙○○
於法務部調查局台北市調查處（下稱台北市調查處）詢問（下稱
警詢）、檢察官訊問及第一審、原審之供述，並經乙○○、丙○
○於第一審以證人身分證述明確，且有進口報單、商業發票、甲
○○與乙○○持用之行動電話自民國九十六年五月三十一日至同
年六月八日之通訊監察譯文等附卷可稽，及藥錠二箱合計二十二
袋（經台北市調查處人員改分裝成三十三包）、行動電話機具等
扣案可資佐證。上開藥錠二十二袋（即三十三包）經法務部調查
局鑑定結果，認含有第二級毒品ＭＤＭＡ成分，共計淨重三一八
六五．三四公克等情，有卷附該局九十六年六月二十三日調科壹
字第０九六二二一六一五五０號鑑定書可稽。對於甲○○辯稱：
伊單純受患有鼻咽癌之乙○○請託，居間聯絡及陪同乙○○前往
大陸地區，並未參與運輸ＭＤＭＡ，亦未約定獲得報酬，伊僅有
幫助之意思及行為，並非以自己犯罪之意思而參與；乙○○則辯
稱：伊僅認知係運送禁藥ＭＤＭＡ，不知其為第二級毒品各云云
，何以均不足採信，亦已憑卷內證據資料，於理由內詳為指駁說
明。因而撤銷一審關於甲○○、乙○○部分之科刑判決，改判仍
依想像競合犯規定，從一重論以甲○○、乙○○共同運輸第二級
毒品罪，甲○○處有期徒刑九年，乙○○處有期徒刑九年二月（
累犯）。已詳述所憑之證據及其認定之理由，所為論斷與卷內證
據資料相符，從形式上觀察，並無何違背法令之情形存在。上訴
意旨甲○○略以：(一)原判決認定本件運輸及走私ＭＤＭＡ之代價
為新台幣（下同）二百萬元，乙○○可得報酬為九十二萬元，丙
○○為五十萬元，而甲○○僅為十八萬元，尚須負擔往來大陸地
區之旅費五萬元，顯不合情理，另所餘四十萬元則未說明如何分
配，亦有不合。倘甲○○明知乙○○係運輸及走私ＭＤＭＡ，並
以自己犯罪之意思而參與，自不可能僅獲得區區十八萬元，足認
甲○○係意在幫助乙○○。則甲○○並非以自己犯罪之意思而參
與，且係參與犯罪構成要件以外之行為，應屬幫助犯。原判決僅
憑甲○○於檢察官訊問時之自白，並無任何補強證據，即認定甲
○○約定分配報酬十八萬元，而有犯意聯絡及行為分擔，為共同
正犯，有判決不適用法則或適用不當、判決不載理由或所載理由
矛盾之違法。(二)原判決以甲○○參與包裝ＭＤＭＡ及轉交運輸、
報關費用為由，認定甲○○有以自己犯罪之意思而參與，卻未說
明甲○○所參與行為是否屬犯罪構成要件行為，如不屬犯罪構成
要件行為，何以仍非幫助犯之理由，有對於甲○○有利之證據不
採納而未記載理由之違法。(三)甲○○於原審供述貨主「蔡先生」
係台中人，本名為「陳錫棋」，是否已合於毒品危害防制條例第
十七條有關供出毒品來源，因而破獲者，得減輕其刑之規定，原
審應加以調查而未予調查，自屬違背法令；乙○○略以：(一)甲○
○一再向乙○○保證係進口一般貨品，如被查獲僅補稅、罰鍰即
可，乙○○事先並不知係要進口ＭＤＭＡ，而為甲○○、丙○○
誘騙、逼迫前往大陸處理貨品，直至被台北市調查處人員查獲，
始經告知貨品竟為ＭＤＭＡ，後悔不已。乙○○如果事先知悉，
絕不可能答應賺取此種危害社會之黑心錢。(二)乙○○因患有鼻咽
癌，為籌措醫療費用鋌而走險，原判決未斟酌乙○○經濟狀況如
何？是否貧困至為籌措醫療費用而犯罪？卻僅以乙○○有謀生能
力為由，認定並無刑法第五十九條酌量減輕其刑規定之適用，有
判決不載理由或所載理由矛盾之違法各云云。經查：(一)原判決已
詳為說明審酌甲○○於檢察官訊問及檢察官聲請羈押由法官訊問
時之供述，及乙○○、丙○○於第一審證述情節，佐以上開通訊
監察譯文，足認甲○○約定取得報酬，而與丙○○商量以冷凍芋
頭夾藏ＭＤＭＡ之方式矇混走私進口，其再三催促乙○○儘快安
排船期，與乙○○一起前往大陸，出面聯繫取得ＭＤＭＡ，合力
包裝ＭＤＭＡ，並負責轉交運輸、報關費用，足證甲○○係以自
己犯罪之意思而參與，與乙○○、丙○○、「蔡先生」有犯意聯
絡及行為分擔，為共同正犯，並非幫助犯（見原判決理由貳、一
、(二)、1.及一、(三)、1.及五、(一)）。原判決並非單憑甲○○於檢
察官訊問時之自白，而無任何補強證據，即據以認定甲○○有約
定分配報酬，並為共同正犯。又原判決認定甲○○、乙○○、丙
○○約定各自獲得報酬若干，僅屬事前約定之粗略數額，則甲○
○約定之報酬遠低於乙○○、丙○○，且仍有部分報酬尚未分配
，或屬甲○○之抉擇，或於事成之後再行結算處理，並非事理所
無，核與經驗法則、論理法則仍屬不悖。原判決認定甲○○係共
同正犯，並無甲○○上訴意旨所指不適用法則或適用不當、判決
不載理由或所載理由矛盾及對於甲○○有利之證據不予採納而未
記載理由之違法。(二)稽之卷內資料，甲○○於原審並未主張其合
於毒品危害防制條例第十七條有關減輕其刑之規定，亦未就此聲
請調查證據，而卷內並無有關「蔡先生」之真正年籍資料，或因
甲○○之供述而查獲所謂「蔡先生」或「陳錫棋」之相關事證，
原審自屬無從調查，並無應於審判期日調查之證據而未予調查之
違法。(三)乙○○於警詢、檢察官訊問及第一審、原審均坦承係運
輸及走私ＭＤＭＡ，僅以不知其屬第二級毒品等情置辯。乙○○
上訴意旨改稱其原本不知情，係為甲○○、丙○○誘騙、逼迫前
往大陸處理貨品，直至被查獲時始知係運輸及走私ＭＤＭＡ等情
，而未指摘原判決有何違背法令，核與上訴第三審之理由，不相
適合。(四)原判決業敘明刑法第五十九條酌量減輕其刑之規定，必
於犯罪之情狀，在客觀上足以引起一般同情，認為即予宣告法定
最低刑，猶嫌過重者，始有其適用。乙○○運輸及走私之ＭＤＭ
Ａ數量龐大，價值甚高，犯罪情節重大，且乙○○並非無謀生能
力之人，其罹患鼻咽癌期間，尚能往來大陸地區，並非因病無法
工作，為牟取高額報酬而運輸及走私毒品，其犯罪情狀，在客觀
上並無顯可憫恕之處，而不予適用刑法第五十九條規定酌量減輕
其刑，並無不合。以毒品危害防制條例第四條第二項之運輸第二
級毒品罪，其最低本刑為有期徒刑七年。乙○○上訴意旨所指乙
○○經濟狀況甚差，為籌措醫療費用而犯罪，縱認屬實，亦與原
判決認定乙○○之犯罪情狀，不合刑法第五十九條規定，不生影
響。原判決不予適用刑法第五十九條規定，而未說明乙○○上訴
意旨所指經濟狀況及犯罪動機，並無判決不載理由或所載理由矛
盾之違法。甲○○、乙○○上訴意旨仍執陳詞，再為事實上之爭
執，或徒憑己見，就原審取捨證據與判斷其證明力之適法行使，
及判決內已明白論斷之事項，任意指摘為違法，均非適法之上訴
第三審理由。其等上訴為違背法律上之程式，均應予駁回。
二、丙○○上訴部分：
按第三審上訴書狀，應敘述上訴之理由，其未敘述者，得於提起
上訴後十日內補提理由書於原審法院，已逾上述期間，而於第三
審法院未判決前仍未提出上訴理由書狀者，第三審法院應以判決
駁回之，刑事訴訟法第三百八十二條第一項、第三百九十五條後
段定有明文。本件上訴人丙○○因違反毒品危害防制條例案件，
經原判決論以共同運輸第二級毒品，處有期徒刑九年，丙○○不
服原判決，於九十七年五月十二日提起上訴，並未敘述理由，迄
今逾期已久，於本院未判決前仍未提出，依上開規定，其上訴自
非合法，應予駁回。
據上論結，應依刑事訴訟法第三百九十五條，判決如主文。
中    華    民    國  九十七  年    七    月   十八   日
                      最高法院刑事第六庭
                          審判長法官  洪  清  江
                                法官  韓  金  秀
                                法官  陳  晴  教
                                法官  李  錦  樑
                                法官  林  錦  芳
      本件正本證明與原本無異
                                      書  記  官
中    華    民    國  九十七  年    七    月  二十九  日
                                                      Ｅ


司法院資訊處製作；財團法人民間司法改革基金會備份。
